【裁判字號】    97,訴,494
【裁判日期】    970619
【裁判案由】    損害賠償
【裁判全文】
臺灣桃園地方法院民事判決               97年度訴字第494號
原      告  甲○○
被      告  乙○○
上列當事人間請求損害賠償事件，本院於民國97年6月5日言詞辯
論終結，判決如下：
    主  文
被告應給付原告新臺幣參拾萬元，及自民國九十七年五月二十二
日起至清償日止，按週年利率百分之五計算之利息。
原告其餘之訴駁回。
訴訟費用由被告負擔八分之五，餘由原告負擔。
本判決得假執行。
原告其餘假執行之聲請駁回。
    事實及理由
甲、程序方面
    本件被告未於言詞辯論期日到場，核無民事訴訟法第386條
    所列各款情形，爰准原告之聲請，由其一造辯論而為判決。
乙、實體方面
一、原告起訴主張：被告明知原告之妻即訴外人張阿森為有配偶
    之人，竟基於相姦之犯意，於民國96年7 月20日上午9 時許
    ，在桃園縣桃園市○○路66號之「裕國賓館」302 室內，與
    張阿森發生性行為1 次，嗣經原告報警並於同日9 時40分許
    當場查獲後，經臺灣桃園地方法院檢察署檢察官以96年度偵
    字第18324 號聲請簡易判決處刑，並經本院刑事庭以96年度
    桃簡字第2562號簡易判決判處被告有期徒刑2 月、緩刑2 年
    確定。被告與原告之妻張阿森相姦，破壞原告婚姻之圓滿幸
    福，致原告內心深覺羞辱，精神上受創甚深，爰依侵權行為
    之法律關係，請求非財產上損害賠償。並聲明：(一)被告應給
    付原告新臺幣（下同）80萬元及自起訴狀繕本送達翌日起至
    清償日止，按週年利率百分之5 計算之利息。(二)原告願供擔
    保，請准宣告假執行。
二、被告未於言詞辯論期日到場，亦未提出書狀作何聲明或陳述
    。
三、經查，本件原告上開主張，業據本院依職權調取本院刑事庭
    96年度桃簡字第2562號卷宗為證，核屬相符。再依據原告之
    妻張阿森於96年7 月20日警詢調查時所陳述：「我與乙○○
    在桃園縣桃園市○○路66號（裕國賓館）302 號房通姦。」
    、「我和甲○○再結婚已有三年，我和乙○○再聯絡時我有
    告訴乙○○已經再和甲○○結婚」（參見臺灣桃園地方法院
    檢察署96年度偵字第18324 號偵查卷宗第第16頁、第18頁）
    等語，堪信原告主張被告與其妻張阿森通姦之情，應屬真實
    無誤。而記載原告上開主張之起訴狀繕本，業已於97年5 月
    21 日 經公示送達合法送達予被告，有本院送達證書1 紙在
    卷可稽，被告對於原告主張之事實，既未於言詞辯論期日到
    場爭執，亦未提出書狀作何聲明或陳述，更未提出任何證據
    以供本院調查審酌，則依據原告提出之書狀陳述並審酌本院
    前述96年度桃簡字第2562號卷宗所載之證據，堪信原告之主
    張為真正。
四、按因故意或過失，不法侵害他人之權利者，負損害賠償責任
    ；又不法侵害他人之身體、健康、名譽、自由、信用、隱私
    、貞操，或不法侵害其他人格法益而情節重大者，被害人雖
    非財產上之損害，亦得請求賠償相當之金額；前項規定，於
    不法侵害他人基於父、母、子、女或配偶關係之身分法益而
    情節重大者，準用之，民法第184條第1項前段、第195條第1
    項前段、第3項分別定有明文。次按通姦足以破壞夫妻間之
    共同生活而非法之所許，此從公序良俗之觀點可得斷言，不
    問所侵害係何權利，對於配偶之他方應構成共同侵權行為。
    婚姻係以夫妻之共同生活為其目的，配偶應互相協力保持其
    共同生活之圓滿安全及幸福，而夫妻互守誠實，係為確保其
    共同生活之圓滿安全及幸福之必要條件，故應解為配偶因婚
    姻契約而互負誠實之義務，配偶之一方行為不誠實，破壞共
    同生活之圓滿安全及幸福者，即為違反因婚姻契約之義務而
    侵害他方之權利。最高法院55年臺上字第2053號著有判例足
    參，而與有配偶之人相姦，亦足以破壞他人夫妻間之共同生
    活，非法之所許，對於通姦人之配偶應構成侵權行為。本件
    被告與原告之配偶張阿森相姦，其所為足以破壞原告夫妻間
    之共同生活，係不法侵害原告基於婚姻關係而享有之身分法
    益，衡其情節應屬重大，原告主張其精神受有相當之痛苦，
    核與常情相符，應堪採信。原告依上開規定，請求被告賠償
    其非財產上損害，洵屬有據。
五、又按慰藉金之賠償須以人格權遭遇侵害，使精神上受有痛苦
    為必要，其核給之標準固與財產上損害之計算不同，然非不
    可斟酌雙方身分資力與加害程度，及其他各種情形核定相當
    之數額。最高法院51年臺上字第223 號著有判例可資參照。
    本院審酌原告為31年4 月7 日出生，與張阿森結褵32年，育
    有3 子，其間曾離婚1 次又再婚，國小畢業，現無業，僅94
    年度有薪資所得及獎金收入26,460元（參本院檢察署96年度
    偵字第18324 號偵查卷宗第20頁及本院卷宗第23頁）；而被
    告則為23年1 月1 日出生，國小肄業，現亦無業（參本院檢
    察署96年度偵字第18324 號偵查卷宗第10頁）等情，並衡量
    通姦對婚姻關係及家庭之圓滿造成之破壞，對原告所受影響
    及精神痛苦等一切情狀，認原告依民法第195 條第1 項及第
    3 項規定，於訴請被告賠償精神慰撫金30萬元，應屬有當。
    末按，給付無確定期限者，債務人於債權人得請求給付時，
    經其催告而未為給付，自受催告時起，負遲延責任。其經債
    權人起訴而送達訴狀，或依督促程序送達支付命令，或為其
    他相類之行為者，與催告有同一之效力；遲延之債務，以支
    付金錢為標的者，債權人得請求依法定利率計算之遲延利息
    ；應付利息之債務，其利率未經約定，亦無法律可據者，週
    年利率為5%，民法第229 條第2 項、第233 條第1 項前段、
    第203 條分別定有明文。本件係屬侵權行為損害賠償之債，
    自屬無確定期限者；又係以支付金錢為標的，則依上揭法律
    規定，從而，原告就被告應給付之金額部分，一併請求自起
    訴狀繕本送達被告翌日之97年5 月22日起至清償日止，按法
    定利率即年息5%計算之利息，亦屬有據，為有理由，應予准
    許。逾此範圍之請求，即非正當，為無理由，應予駁回。
六、按本判決所命給付之金額未逾50萬元，爰依職權宣告假執行
    ，至原告敗訴部分，其假執行之聲請，已失所附麗，應予駁
    回。
七、本件事證已臻明確，兩造其餘主張、陳述及所提證據，核與
    判決結果不生影響，爰不另論述，併此敘明。
據上論結，本件原告之訴為一部有理由、一部無理由，依民事訴
訟法第79條、第385 條第1 項後段、第389 條第1 項第5 款，判
決如主文。
中    華    民    國    97    年    6     月    19    日
                  民事第三庭    法  官  陳清怡
以上正本係照原本作成。
如對本判決上訴，須於判決送達後20日內向本院提出上訴狀。
中    華    民    國    97    年    6     月    19    日
                                書記官  劉璟佳


司法院資訊處製作；財團法人民間司法改革基金會備份。
